臺灣彰化地方法院民事判決　九十年度訴字第一○六○號
　　原　　　告　丁○○
　　被　　　告　甲○○
　　訴訟代理人　丙○○
　　被　　　告　乙○○
右當事人間請求分割共有物事件，本院判決如左：
    主    文
兩造共有坐落彰化縣二水鄉○○段一０六四號、面積一五七．五一平方公尺土地及坐
落同段一０六五號、面積四四．六０平方公尺土地，准予合併分割，如附圖壹所表示
A1部分面積０．００五二五八公頃分歸被告乙○○取得；A2部分面積０．００五二五
八公頃公頃分歸原告丁○○取得；A4部分面積０．００二０六一公頃及C2部分面積０
．０００八九七公頃分歸原告丁○○及被告乙○○取得，並按應有部分各二分之比例
保持共有；A3部分面積０．００三一七四公頃及C1部分面積０．００三五六三公頃分
歸被告甲○○取得。
訴訟費用除撤回部分外由兩造按附表所表示應有部分的比例負擔。
    事　　實
甲、原告方面：
一、聲明：如主文第一項所表示。
二、陳述：
  （一）如主文所表示的土地二筆為兩造所共有，各人的應有部分如附表所表示，該
        二筆土地沒有不能分割的情形，兩造間也沒有不能分割的特約，而且就分割
        的方法不能達成協議，為此依據民法第八百二十三條第一項、第八百二十四
        條第二項的規定，請求將二筆土地合併分割。
  （二）請依照附圖壹所表示的方案分割，雖然A4部分及C2部分的寬度只有一公尺，
        原告願意負擔日後不能建築的不利益。
乙、被告方面：
一、被告乙○○：
  （一）聲明：同意合併分割。
  （二）陳述：請依照附圖壹所表示的方案分割，雖然A4部分及C2部分的寬度只有一
        公尺，被告願意負擔日後不能建築的不利益。
一、被告甲○○：
  （一）聲明：同意合併分割。
  （二）陳述：請依照附圖貳所表示的方案分割，其中己、庚部分是寬一公尺的通道
        ，仍然由兩造保持共有，留作進出通行之用，被告願意在屋內獨立隔出一條
        通道供兩造通行，如此被告的房屋就不會被拆除。但是，如果依照附圖壹所
        表示的方案分割，被告的房屋就會被拆除，房屋的經濟價值也就沒有了。又
        坐落彰化縣二水鄉○○段一０六六號土地，現在是作為道路使用。
    理　　由
一、原告主張如主文所表示的土地二筆為兩造所共有，各人的應有部分如附表所表示
    ，該二筆土地沒有不能分割的情形，兩造間也沒有不能分割的特約，而且就分割
    的方法不能達成協議的事實，已經提出地籍圖謄本及土地登記簿謄本等件作為證
    據，並且為被告等所不爭執，應認為真正。因此，原告依據民法第八百二十三條
    第一項、第八百二十四條第二項訴請分割，符合法律的規定，應該加以准許。
二、經查如主文所表示的二筆土地東西相連，大略成為東北西南向的長方形，寬度只
    有五公尺，長度則有四十公，東邊鄰接兩造共有而作為道路（員集路三段）使用
    的一０六六號土地，西、南、北三側則是與他人所有的土地相連接，土地的東半
    邊是被告黃秀英所有的鋼筋混凝土造三層樓房，西半邊則是被告乙○○所有的磚
    造平房，此事實經過本院到現場履勘無誤，並且囑託彰化縣田中地政事務所派員
    測量土地明確，製作勘驗筆錄、略圖及附圖的複丈成果圖附在卷內可以查核，
    同時為兩造所不爭執。因為上述二筆土地的寬度不夠，而原告提出的附圖壹分割
    方案以及被告甲○○提出的附圖貳分割方案又是依據現況作東西分割，只留寬一
    公尺的土地作為出入的巷道，使得分得西邊土地的當事人無法依法建築房屋，所
    以，本院原來考慮將土地變價分割，以價金分配給兩造。不過，原告及被告乙○○都陳述說他們願意負擔日後不能建築的不利益，而且本院考慮被告等均有房屋
    在土地上，也久居此地，對土地及房屋都有感情，所以就放棄變價分割的想法，
    而採用原告提出的附圖壹分割方案來分割土地。至於被告甲○○提出的附圖貳分
    割方案，雖然在己及庚部分也留有通行巷道，由兩造保持共有，但是其陳稱該巷
    道是由其在屋內獨立隔出，供原告及被告乙○○出入，而不拆除其房屋，這種想
    法為原告及被告乙○○所不同意，而且事實上也行不通。因為既然要作為巷道，
    被告甲○○占用該部分土地的房屋，也一定要拆除，才能暢行無阻，發揮巷道的
    功能。所以，被告甲○○提出的附圖貳分割方案，本院就不加以採用。
三、結論：本件原告的訴訟為有理由，本院依據民事訴訟法第七十八條、第八十一條
    第二款、第八十五條第一項但書加以判決，其結果就如同主文所表示。
中　　　華　　　民　　　國　　九十一　　年　　 十二 　　月　　三十一　　日
                                        民事第二庭
~B法　　　官　廖國佑
右為正本係照原本作成。
如對本判決上訴，應於判決送達後二十日內向本院提出上訴狀。
中　　　華　　　民　　　國　　九十二　　年　　 　一　　 月　　 三　　　 日
~B法院書記官　莊素美
~F0
~T40
    附    表
┌───┬────────┐
│共有人│  應有部分      │
├───┼────────┤
│丁○○│  三分之一      │
├───┼────────┤
│乙○○│  三分之一      │
├───┼────────┤
│甲○○│  三分之一      │
└───┴────────┘
